【裁判字號】    99,財管,30
【裁判日期】    991015
【裁判案由】    指定遺產管理人
【裁判全文】
臺灣雲林地方法院民事裁定              99年度財管字第30號
聲  請  人  新興資產管理股份有限公司
法定代理人  乙○○
利害關係人  財政部國有財產局台灣中區辦事處雲林分處
法定代理人  邱傑勤
非訟代理人  吳柔慧
上列聲請人聲請對被繼承人甲○選任遺產管理人事件，本院裁定
如下：
    主  文
選任財政部國有財產局臺灣中區辦事處雲林分處為被繼承人甲○
（女、民國○○年○ 月○ 日生、身分證統一編號：Ｚ000000000號、
生前最後住所：雲林縣臺西鄉○○村○○路6 巷20號，於民國99
年1 月10日死亡）之遺產管理人。
准對被繼承人甲○之繼承人為承認繼承之公示催告。
被繼承人甲○之繼承人，應自前項公示催告最後登載新聞紙之日
起七個月內承認繼承。上述期限屆滿，無繼承人承認繼承時，被
繼承人甲○之遺產，於清償債權，並交付遺贈物後，如有賸餘即
歸屬國庫。
聲請人應於收受本裁定之日起貳拾日內，將本裁定登載於新聞紙
壹日，再將登載證據檢送本院，如未依規定登載者，視為撤回公
示催告之聲請。
程序費用由被繼承人甲○之遺產負擔。
    理  由
一、聲請意旨略以：被繼承人甲○於民國99年1 月10日死亡，其
    繼承人等皆死亡，故被繼承人甲○目前並無繼承人繼承其財
    產。聲請人與被繼承人甲○間之債權債務關係已因遺產管理
    人遲未選任致懸而未決，長久下去，除聲請人之債權無法獲
    償，權益恐將受損外，因此所增加之利息及違約金亦對其他
    債務人不利，為兼顧雙方權益，爰提出戶籍謄本、繼承系統
    表、鈞院99年7 月29日雲院恭家悅決字第07008 號函影本、
    債權憑證為證，狀請鈞院准予選任財政部國有財產局臺灣中
    區辦事處雲林分處為遺產管理人，並依法為承認繼承之公示
    催告程序等語。
二、按繼承開始時，繼承人之有無不明，而無親屬會議或親屬會
    議未於1 個月內選定遺產管理人者，利害關係人或檢察官得
    聲請法院選任遺產管理人，並由法院依公示催告程序，定6
    個月以上之期限，公告繼承人，命其於期限內承認繼承，民
    法第1177條，第1178條定有明文。又上開規定於次順序繼承
    人有無不明或第4 順序之繼承人均拋棄其繼承權者，準用之
    ，同法第1176條第6 項後段亦有規定。
三、經查，聲請人主張之上開事實，已據其提出被繼承人甲○之
    繼承系統表、戶籍謄本、本院99年7 月29日雲院恭家悅決字
    第07008 號函影本、債權憑證為證，自堪信為真實。而被繼
    承人甲○之遺產，於目前既可確認屬無人承認繼承之狀態，
    且本件未有經親屬會議選定遺產管理人之資料，及聲請人為
    利害關係人等情，足認聲請人所為之聲請認與前揭規定，尚
    無不合。
四、本院審酌被繼承人甲○於民國99年1 月10日死亡絕戶，並無
    子嗣及其他應為繼承之人。而關係人財政部國有財產局臺灣
    中區辦事處雲林分處為本院轄內管理國有財產之公務機關，
    依其職務性質，對於遺產管理之法律程序較之一般民眾熟悉
    ，並有相當之專業能力足以勝任管理職務，應較他人為適任
    。又被繼承人之遺產於公示催告後，仍無人承認繼承時，其
    遺產於清償債權及交付遺贈物後，如有賸餘，即歸屬國庫；
    縱無賸餘財產，國家之財產管理機關亦不宜執此而推辭。再
    遺產管理人代墊之遺產管理費用，亦可依相關法律優先受償
    ，並可請求遺產管理之報酬，本院認其應屬適宜人選。至關
    係人到庭陳稱以選任專業之律師或代書較為適任，或由與甲
    ○同戶之丁銘暉、丁銘得為管理人云云。惟關係人既為本院
    轄內管理國有財產之公務機關，與具律師、代書身份者同具
    專業能力，反觀丁銘暉、丁銘得之住所雖與甲○生前之戶籍
    地同址，但彼此間之關係為何不明，又不如關係人對遺產管
    理之專業。是以，為使被繼承人遺產管理順利進行，並參酌
    被繼承人繼承之不動產係坐落在雲林縣境內，現為空地及無
    人使用等情，爰選任財政部國有財產局臺灣中區辦事處雲林
    分處為被繼承人之遺產管理人，並依法為承認繼承之公示催
    告。
五、末依民事訴訟法第542 條、非訟事件法第150 條至第152 條
    之規定，併定其登載公報、新聞紙或其他相類之傳播工具之
    日期或期間。
六、依非訟事件法第157條，裁定如主文。
中    華    民    國    99    年    10    月    15    日
                  家事法庭  法  官  曾鴻文
以上正本係照原本作成。
如對本裁定抗告須於裁定送達後10日內向本院提出抗告狀（須附
繕本），並應繳納抗告費新臺幣1,000元。
中    華    民    國    99    年    10    月    15    日
                            書記官  廖千慧

司法院資訊處製作；財團法人民間司法改革基金會備份。
